【裁判字號】    97,訴,3994
【裁判日期】    980123
【裁判案由】    槍砲彈藥刀械管制
【裁判全文】
臺灣板橋地方法院刑事判決              97年度訴字第3994號
公  訴  人  臺灣板橋地方法院檢察署檢察官
被      告  甲○○
指定辯護人  本院公設辯護人乙○○
上列被告因違反槍砲彈藥刀械管制條例案件，經檢察官提起公訴
（97年度偵字第21978 號），本院判決如下：
    主  文
甲○○未經許可，持有可發射子彈具有殺傷力之改造手槍，處有
期徒刑壹年拾月，併科罰金新臺幣伍萬元，罰金如易服勞役，以
新臺幣壹仟元折算壹日，緩刑伍年，緩刑期間付保護管束，並應
於緩刑期間，向檢察官指定之公益團體、地方自治團體或社區，
提供貳佰貳拾小時之義務勞務。扣案之仿BERETTA 廠84型改造手
槍壹枝（槍枝管制編號0000000000）沒收。
    事  實
一、甲○○明知具有殺傷力之改造手槍，係槍砲彈藥刀械管制條
    例第4 條第1 項第1 款所列管之槍砲，非經中央主管機關許
    可，不得持有，於民國97年2 月間某日，在臺北縣八里鄉某
    處海邊遊玩時，見草叢內有1 只袋子，遂予打開察看，發覺
    內放有具殺傷力之由仿BERETTA 廠84型半自動手槍製造之手
    槍換裝土造金屬槍管及土造金屬槍機改造而成之改造手槍1
    枝（槍枝管制編號0000000000）及具殺傷力之非制式子彈4
    顆，竟未將上開改造手槍送交治安機關，即將袋子內裝有上
    開槍、彈置於其管領支配下，而未經許可持有之，並將之置
    於其所使用車牌號碼8696－TM號自用小客車之後車廂內。嗣
    於97年7 月25日23時許，因警前往臺北縣新莊市○○路247
    號前處理民眾糾紛案件，見甲○○在場予以盤查，並徵其同
    意執行搜索，於上開自用小客車內發覺上開槍、彈而予以查
    扣，始悉上情。
二、案經臺北縣政府警察局新莊分局報告臺灣板橋地方法院檢察
    署檢察官偵查起訴。
    理  由
壹、證據能力之認定
一、按被告以外之人於審判外之言詞或書面陳述，除法律有規定
    者外，不得作為證據；又被告以外之人於審判外之陳述，雖
    不符前4 條之規定，而經當事人於審判程序同意作為證據，
    法院審酌該言詞陳述或書面陳述作成時之情況，認為適當者
    ，亦得為證據。當事人、代理人或辯護人於法院調查證據時
    ，知有第159 條第1 項不得為證據之情形，而未於言詞辯論
    終結前聲明異議者，視為有前項之同意，刑事訴訟法第159
    條第1 項、第159 條之5 分別定有明文。查本件證人即查獲
    當時在場之陳俊男、陳冠崴、王誌漢、劉建成、陳錦滄、黃
    秋雄、范氏蓮於警詢中之供述、搜索扣押筆錄等，均為前開
    刑事訴訟法第159 條第1 項之傳聞證據，惟被告甲○○暨其
    辯護人於本院準備程序中明確表示對於上開證據均無意見，
    且於本院言詞辯論終結前並未就其證據能力聲明異議，而被
    告就查獲過程及警方扣押之物品所供述與扣押筆錄所載大致
    相符，可見該等供述憑信性甚高，以之為證據並無不當，依
    前開刑事訴訟法第159 條之5 第2 項之規定，上開供述均認
    有證據能力。
二、次按偵查中有關鑑定人之選任及鑑定機關（團體）之囑託，
    依刑事訴訟法第198 條及第208 條之規定，應由檢察官為之
    ，而鑑定人及鑑定機關（團體）實施鑑定或審查之人所為之
    言詞或書面報告，即為傳聞證據之例外，具有證據能力。是
    以檢察官對於偵查中之案件，認須實施鑑定者，固應就具體
    個案，選任鑑定人或囑託鑑定機關（團體）為之；但對於司
    法警察機關調查中之案件，或有量大或急迫之情形，為因應
    實務之現實需求，如檢察官針對該類案件之性質，認為當然
    有鑑定之必要者，基於檢察一體原則，得由該管檢察長對於
    轄區內之案件，以事前概括選任鑑定人或囑託鑑定機關（團
    體）之方式，俾便轄區內之司法警察官、司法警察對於調查
    中之此類案件，得即時送請事前已選任之鑑定人或囑託之鑑
    定機關（團體）實施鑑定，有法務部92年9 月1 日法檢字第
    0920035083號函可按。而臺灣高等法院檢察署檢察長概括選
    任內政部警政署刑事警察局為「槍、彈鑑定」之鑑定機關，
    有臺灣高等法院檢察署檢察長概括選任鑑定機關名冊可按，
    是本案承辦員警於查獲扣案槍、彈，本於偵查輔助人員之身
    分，在案件未移送檢察官偵辦前之調查犯罪階段，依據上開
    臺灣高等法院檢察署檢察長之概括授權，先行將扣案子彈，
    送請檢察長預先核定之專責鑑定機關即內政部警政署刑事警
    察局實施鑑定，基於檢察一體原則，上開鑑定機關亦應視同
    受承辦檢察官所選任或囑託而執行鑑定業務，其出具之書面
    鑑定報告，應屬刑事訴訟法所定之傳聞例外，當具有證據能
    力。
貳、實體方面
一、上開事實，迭據被告甲○○於警詢、偵查及本院審理時均供
    承不諱，並有改造手槍1 枝、非制式子彈4 顆在卷可稽。上
    開扣案之改造手槍1 枝、非制式子彈4 顆，經送請內政部警
    政署刑事警察局以性能檢驗法、試射法鑑定結果為：「一、
    送鑑改造手槍壹枝，鑑定情形如下：(一)、壹枝（槍枝管制編
    號：0000000000號），認係改造手槍，由仿BERETTA廠84型
    半自動手槍製造之槍枝，換裝土造金屬槍管及土造金屬槍機
    而成，擊發功能正常，可供擊發適用子彈，認具殺傷力。
    (二)、送鑑字彈肆顆，認均係非制式子彈，由金屬彈殼組合直
    徑9.0 ±0.5mm 金屬彈頭而成，採樣壹顆試射，可擊發，認
    具殺傷力。」等情，有該局97年8 月21日刑鑑字第09701142
    85號槍彈鑑定書1 份及槍、彈照片7 幀在卷可按（見97年度
    偵字第21978 號卷同上偵卷第59-62 頁）；本院復將所餘3
    顆子彈，送請內政部警政署刑事警察局以實際試射法，鑑定
    結果認均可擊發，均具殺傷力等情，亦有該局97年11月14日
    刑鑑字第097016 6998 號函在卷可稽（見本院卷第28頁）。
    再有關「非制式槍枝」【即以擊發底火（藥）引爆子彈內火
    藥為發射動力之土改造槍枝，下稱改造手槍】殺傷力之鑑定
    ，內政部警政署刑事警察局係考量鑑定之正確性與公正性，
    並參國內、外之相關鑑定方式與技術，持專業、科學、正確
    及安全等原則，訂定該專業領域內所共同認可之鑑定方法與
    程序，即「性能檢驗法」鑑定之。而所謂「性能檢驗法」係
    指實際操作檢測槍枝之機械結構與性能，如槍管、滑套、轉
    輪等零件材質之檢視，滑套、扳機、擊錘及撞針等機械運作
    情形，並經模擬試射確認該槍枝可擊發適用子彈。鑑定過程
    中，鑑定人員如發現該槍枝有瑕疵，並足以影響殺傷力之有
    無者，如有「適用子彈」時續以「動能測試法」加以鑑定；
    如無則不續行鑑定。另因改造手槍於第一次送鑑時，經以「
    性能檢驗法」驗定後確認有殺傷力者，對於再次要求續以「
    動能測試法」實際試射鑑定者，其於裝填適用子彈之情況，
    最具威力之發射動能，均可達每平方公分20焦耳以上，足以
    穿入人體皮肉層，此有該局於94年底至97年4 月間共測試達
    131 枝改造手槍驗證結果可參，復佐以美國、日本、英國、
    澳洲、以色列等國之鑑定方法，亦採性能檢驗法為判斷殺傷
    力有無之方法，該局並考量鑑定人員安全等原則，認改造手
    槍如經該局所製定之鑑定方法及程序檢視後認有殺傷力，即
    無以動能測試法為試射鑑定之必要等情，並有該局97年11月
    14日刑鑑字第0970166998號函暨所附槍枝殺傷力鑑定說明1
    件在卷可憑（見本院卷第28、37-39 頁）。而本案實施性能
    檢視法之鑑定人員，亦受有專業訓練及講習經驗，所承辦之
    案件數近4 年內達千餘件，此有該鑑定人員陳全儀之履歷資
    料在卷可查（見本院卷第30-36 頁），是依其學識、經歷堪
    認具有相當之專業知識足資為本案槍、彈鑑定甚明。職是，
    上開鑑定結果，既係鑑驗機關以其專業知識及精密儀器測試
    後所得之結論，自可憑信，而認扣案槍枝無再施以動能測試
    法之必要。此外，就查獲過程，亦據證人陳俊男、陳冠崴、
    王誌漢、劉建成、陳錦滄、黃秋雄及范氏蓮於警詢中證述明
    確，復有查獲現場照片2 幀在卷可證（見同上偵卷第36頁）
    ，足見被告上開自白與事實相符，應可採信。從而，本件事
    證明確，被告犯行已堪認定。
二、核被告所為，係犯槍砲彈藥刀械管制條例第8 條第4 項之未
    經許可持有可發射子彈具殺傷力之改造手槍罪及同法第12條
    第4 項之持有子彈罪。被告以一個持有改造手槍1 枝及持有
    非制式子彈4 顆之行為，同時觸犯數罪名，為想像競合犯，
    應依刑法第55條規定，從一重論以槍砲彈藥刀械管制條例第
    8 條第4 項之未經許可持有可發射子彈具有殺傷力之改造手
    槍罪。又被告素行尚佳，有臺灣高等法院被告前案紀錄表在
    卷可按，其於拾取上開槍、彈後，始終置放於其使用之自用
    小客車內，並未持以攜出造成社會具體危害，顯見其係一時
    思慮未周，且不諳法律處罰輕重而未及送交治安機關報繳，
    是依被告涉犯情節，若處以最低刑度，猶嫌過重，依社會一
    般客觀事實足認其犯罪情狀堪可憫恕，依刑法第59條規定減
    輕其刑。爰審酌被告之素行、犯罪之動機、目的、手段尚非
    惡劣、所生危害之程度及犯後尚能坦承犯行、態度良好等一
    切情狀，量處如主文所示之刑，並就罰金部分依上開說明諭
    知罰金易服勞役之折算標準，以資懲儆。又被告前未曾因故
    意犯罪受有期徒刑以上刑之宣告，有臺灣板橋地方法院檢察
    署刑案資料查註紀錄表、臺灣高等法院被告前案紀錄表各1
    紙在卷可稽，而其育有3 名子女，其中7 歲之幼子張瑋哲為
    中度智能障礙，每星期均需就診治療，家庭生計僅靠被告1
    人予以維持，此有被告之在職證明單、戶口名簿、中央健康
    保險局臺北分局保險投保歷史列印資料及張瑋哲中華民國身
    心障礙手冊及診療紀錄等在卷可參，本院審酌上情，認被告
    經此刑之宣告，應知所警惕，信無再犯之虞，是以其所受之
    宣告刑，以暫不執行為適當，爰併予宣告緩刑5 年，並於緩
    刑期間付保護管束，及於緩刑期間內應向檢察官所指定之公
    益團體、地方自治團體或社區，提供220小時之義務勞務，
    以收緩刑之實效，並予適當之警惕。扣案之仿BERETTA廠84
    型半自動改造手槍1枝（槍枝管枝編號0000000000），係違
    禁物，應依刑法第38條第1項第1款規定，宣告沒收。另扣案
    之具有殺傷力非制式子彈4顆既均經試射，所餘之彈頭已非
    違禁物，均無庸為沒收之諭知，附此敘明。
據上論斷，應依刑事訴訟法第299 條第1 項前段，槍砲彈藥刀械
管制條例第8 條第4 項、第12條第4 項，刑法第11條前段、第55
條、刑法第42條第3 項、第59條、第74條第1 項第1 款、第2 項
第5 款、第93條第1 項第2 款、第38條第1 項第1 款，判決如主
文。
本案經檢察官連思藩到庭執行職務。
中    華    民    國    98    年    1     月    23    日
                  刑事第十五庭  審判長法  官  張江澤
                                      法  官  劉景宜
                                      法  官  陳海寧
以上正本證明與原本無異。
如不服本判決，應於判決送達後10日內敘明上訴理由，向本院提
出上訴狀 (應附繕本) ，上訴於臺灣高等法院。其未敘述上訴理
由者，應於上訴期間屆滿後20日內向本院補提理由書「切勿逕送
上級法院」。
                                      書記官  潘佳欣
中    華    民    國    98    年    1     月    23    日
附錄本案論罪科刑法條全文：
槍砲彈藥刀械管制條例第8條
未經許可，製造、販賣或運輸鋼筆槍、瓦斯槍、麻醉槍、獵槍、
空氣槍或第4 條第1 項第1 款所定其他可發射金屬或子彈具有殺
傷力之各式槍砲者，處無期徒刑或5 年以上有期徒刑，併科新臺
幣1 千萬元以下罰金。
未經許可，轉讓、出租或出借前項所列槍枝者，處 5 年以上有期
徒刑，併科新臺幣 1 千萬元以下罰金。
意圖供自己或他人犯罪之用，而犯前二項之罪者，處無期徒刑或
 7 年以上有期徒刑，併科新臺幣 1 千萬元以下罰金。
未經許可，持有、寄藏或意圖販賣而陳列第 1 項所列槍枝者，處
 3 年以上10年以下有期徒刑，併科新臺幣700 萬元以下罰金。
第 1 項至第 3 項之未遂犯罰之。
槍砲彈藥刀械管制條例第12條
未經許可，製造、販賣或運輸子彈者，處1 年以上7 年以下有期
徒刑，併科新台幣500 萬元以下罰金。
未經許可，轉讓、出租或出借子彈者，處6 月以上5 年以下有期
徒刑，併科新台幣300 萬元以下罰金。
意圖供自己或他人犯罪之用，而犯前二項之罪者，處3 年以上10
年以下有期徒刑，併科新台幣700 萬元以下罰金。
未經許可，持有、寄藏或意圖販賣而陳列子彈者，處5 年以下有
期徒刑，併科新台幣300 萬元以下罰金。
第 1 項至第 3 項之未遂犯罰之。


司法院資訊處製作；財團法人民間司法改革基金會備份。
